臺灣高等法院民事判決　　　　　　　　 94年度上易字第227號
上　訴　人　乙○○
訴訟代理人　蘇漢祥律師
被上訴人　　甲○○
訴訟代理人　李建民律師
上列當事人間債務人異議之訴事件，上訴人對於中華民國九十四
年一月十二日臺灣士林地方法院九十三年度訴字第八五三號第一
審判決提起上訴，經本院於九十四年十月二十五日言詞辯論終結
，判決如下：
    主  文
上訴駁回。
第二審訴訟費用由上訴人負擔。
    事實及理由
一、上訴人起訴主張：被上訴人以原法院九十年度票字第三四五
    三號本票裁定聲請原法院民事執行處以九十三執字第三七七
    三號清償票款強制執行事件強制執行，並於民國（下同）九
    十三年三月十六日聲請查封上訴人所有之不動產。本件被上
    訴人據以聲請強制執行，如附表一所示之新台幣（下同）一
    百四十萬元本票（簡稱系爭本票），係被上訴人向上訴人詐
    稱系爭本票遺失，由上訴人另開立如決附表二編號一至六所
    示本票給付，且兩造已於九十二年十一月四日就雙方所有之
    債務於廖金松律師事務所達成和解，系爭本票之債務即已消
    滅，詎上訴人竟持該已遺失、及和解之系爭本票據以強制執
    行，上訴人已無積欠被上訴人任何款項，為此依強制執行法
    第十四條第二項之規定，提起債務人異議之訴，請求確認被
    上訴人持有上訴人如附表一所示之本票對上訴人之本票債權
    不存在，及臺灣士林地方法院九十三執字第三七七三號清償
    票款強制執行事件所為強制執行程序，應予撤銷。
二、被上訴人則以：兩造間債權債務關係除上訴人承接訴外人黃
    崇能之債務一百四十萬元，上訴人為此開立附表一所示系爭
    本票予被上訴人外，上訴人另於八十九年二月二十二日、同
    年三月二十日向被上訴人借款十三萬元、七十七萬元，合計
    九十萬元，八十九年八月十八日借款期限屆至，上訴人為此
    開立附表二所示本票四紙以為借款憑證。上訴人為擔保前開
    二百三十萬元之本息，於九十一年九月七日提供其所有坐落
    台北縣汐止市○○段社后頂小段二二三之四三地號土地，及
    其上門牌號碼台北縣汐止市○○街四一三號房屋設定二百五
    十萬元之一般抵押權予被上訴人。因附表一、二所示本票屆
    期提示未獲付款，被上訴人分別持附表一、二所示本票聲請
    原法院以九十票字第三四五三號、九十二票字第二○九號裁
    定准予強制執行，復於九十二年四月十五日持前開本票裁定
    聲請強制執行，經原法院九十二執字第七六○○號執行事件
    受理。上訴人向被上訴人表明僅能籌措八十一萬餘元，央求
    被上訴人延期拍賣，兩造乃於九十二年十一月四日就附表二
    所示本票達成和解，同意上訴人分期償還，上訴人於當日交
    付即期三十五萬元支票、九十二年十一月二十五日面額十萬
    四千元本票，及九十三年一月二十五日面額三十五萬九千七
    百二十四元本票各一紙，被上訴人則同意返還附表二所示本
    票。系爭和解書除載明被上訴人應返還附表二所示本票外，
    就系爭一百四十萬元本票僅約定被上訴人應撤回強制執行，
    並未約定被上訴人應拋棄該本票債權，是系爭和解書應不包
    括上訴人另積欠被上訴人之一百四十萬元等語置辯。
三、原審對於上訴人之請求，判決上訴人全部敗訴，上訴人聲明
    不服，提起上訴，求為廢棄原判決後開不利於上訴人部分，
    並求為：(一)確認被上訴人持有上訴人如附表一所示之本票對
    上訴人之本票債權不存在，(二)臺灣士林地方法院九十三執字
    第三七七三號清償票款強制執行事件所為強制執行程序，應
    予撤銷。被上訴人則求為判決駁回上訴。
四、經查，如附表一、二所示本票均為上訴人所簽發，其中附表
    一所示本票係上訴人於八十九年間因承接訴外人黃崇能對被
    上訴人所負一百四十萬元債務而簽發。上訴人為擔保對於被
    上訴人所負之債務，於九十一年九月七日提供其所有坐落台
    北縣汐止市○○段社后頂小段二三三-四三地號土地， 及其
    上門牌號碼台北縣汐止市○○街四一三號房屋設定二百五十
    萬元之一般抵押權予被上訴人。嗣被上訴人持如附表一、及
    附表二編號一至四所示本票，聲請原法院以九十票字第三四
    五三號、九十二票字第二○九號裁定准予強制執行。復於九
    十二年四月十五日據前開裁定就上訴人之財產於二百三十萬
    元範圍內聲請強制執行，經原法院九十二執字第七六○○號
    執行事件受理。於前開執行事件進行中，兩造於九十二年十
    一月四日在廖金松律師事務所達成和解，簽立系爭和解書。
    上訴人並已依和解書內容給付其中之三十五萬元等事實，為
    兩造所不爭，並有本票影本五紙、土地及建物登記簿謄本、
    和解書、強制執行聲請狀等影本可證（見原審卷第二一至二
    五、六九至七二頁、原審內湖簡易庭九十三年湖簡字第六一
    ○號卷第二六頁），復經本院調閱臺灣士林地方法院九十二
    年度執字第七六○○號卷宗核閱屬實，堪信為真實。
五、上訴人主張附表一所示系爭本票債務因和解而消滅；被上訴
    人則抗辯：上訴人積欠被上訴人二筆債務，一筆如附表一所
    示之本票債務一百四十萬元；另筆九十萬元，總共二百三十
    萬元，和解僅限於九十萬元之債務等語。經查：
  (一)被上訴人八十九年二月二十二日、三月二十日先後於日盛銀
    行第000-00-000000-0帳號戶提領現金十三萬
    元、七十七萬元交予上訴人，有日盛銀行交易查詢報表乙份
    附卷可證（請見原審卷第六六頁）。上訴人於九十四年四月
    二十七日民事準備狀暨聲請調查證據狀亦自認：「（兩造）
    會算單的內容不是僅單純計算一百四十萬元部分，尚包含了
    其他借款」等語（見本院卷第三二頁），足見兩造間之債務
    不僅一百四十萬元而已。
  (二)兩造於本院九十四年八月二十四日準備程序期日，就上訴人
    積欠被上訴人二筆債務，一筆一百四十萬元；另筆九十萬元
    ，總共二百三十萬元，兩造係就九十萬元該筆債務成立和解
    ，已不爭執（見本院卷第六一頁至第六二頁），核與證人廖
    金松律師所證：「（問：和解的本票有無包括系爭一百四十
    萬元本票？）兩造有私下談起，但不在和解書範圍。除了和
    解書的九十萬元外，上訴人有談到要另外到銀行辦理低利貸
    款，償還剩下的一百四十萬元。也希望被上訴人去塗銷抵押
    權」等語相符（見原審卷第五五頁），並有和解書第二項記
    載被上訴人退還本票合計九十萬元予上訴人可證（見台灣士
    林地方法院九十三年湖簡字第六一○號卷第二六頁），足見
    附表一與附表二之本票係不同債務，兩造僅就九十萬元本票
    部分成立和解，系爭之一百四十萬元本票係另筆債務，並不
    在九十二年十一月四日和解書之和解範圍之內。上訴人並未
    舉證證明被上訴人佯稱附表一本票業已遺失，致使上訴人受
    騙簽發附表二所示本票，其主張自不足採。
六、上訴人又提出會算單（見原審卷第一○六頁至第一○八頁）
    ，證明上訴人已清償乙節，被上訴人否認會算單之真正（見
    原審卷第九三頁）。查：該會算單並無兩造簽名，上訴人自
    己亦不同意會算單上之會算金額（見原審卷第一一五頁），
    自難憑此未經兩造合意確認之手稿認上訴人就系爭本票債務
    已有清償之事實。
七、上訴人既已自認因承接訴外人黃崇能對被上訴人所負一百四
    十萬元而簽發系爭本票，是兩造間系爭本票債權債務關係確
    屬存在，上訴人又未舉證證明該債務業已消滅，其提起債務
    人異議之訴，請求確認確認被上訴人持有上訴人如附表一所
    示之本票對上訴人之本票債權不存在，並請求撤銷原審九十
    三執字第三七七三號清償票款強制執行事件所為強制執行程
    序，為無理由，應予駁回。原審為上訴人敗訴之判決，並無
    不合。上訴意旨指摘原判決不當，求予廢棄改判，為無理由
    ，應予駁回。
八、本件事證已臻明確，兩造其餘攻擊、防禦方法及未經援用之
    證據，經本院審酌後認對判決結果不生影響，爰不一一論列
    ，附此敘明。
九、據上論結，本件上訴為無理由，依民事訴訟法第四百四十九
    條第一項、第七十八條，判決如主文。
中　　華　　民　　國　　94　　年　　11　　月　　8 　　日
                  民事第十二庭審判長法  官　鄭雅萍
                                    法  官　吳謀焰
                                    法  官　林恩山
正本係照原本作成。
不得上訴。
中　　華　　民　　國　　94　　年　　11　　月　　9 　　日
　　　　　　　　　　　　　　　　　　書記官　周淑靜
~FO
附表1：
┌─┬──────┬─────┬──────┬────┐
│編│ 發　票　日 │ 票面金額 │到　期　日  │票據號碼│
│號│　　　　　　│（新台幣）│            │        │
├─┼──────┼─────┼──────┼────┤
│１│89年7月11日 │ 1400,000 │89年7月12日 │ 0000000│
└─┴──────┴─────┴──────┴────┘
附表2：
┌─┬──────┬─────┬──────┬────┐
│編│ 發　票　日 │ 票面金額 │到　期　日  │票據號碼│
│號│　　　　　　│（新台幣）│        　　│　　    │
├─┼──────┼─────┼──────┼────┤
│１│89年8月18日 │ 200,000  │89年8月21日 │ 0000000│
├─┼──────┼─────┼──────┼────┤
│２│89年8月18日 │ 300,000  │89年9月5日  │ 0000000│
├─┼──────┼─────┼──────┼────┤
│３│89年8月18日 │ 200,000  │89年10月5日 │ 0000000│
├─┼──────┼─────┼──────┼────┤
│４│89年8月18日 │ 200,000  │89年11月5日 │ 0000000│
├─┼──────┼─────┼──────┼────┤
│５│89年8月18日 │ 200,000  │89年12月5日 │ 0000000│
├─┼──────┼─────┼──────┼────┤
│６│89年8月18日 │ 300,000  │90年1月5日  │ 0000000│
└─┴──────┴─────┴──────┴────┘
